【裁判字號】    96,訴,835
【裁判日期】    970520
【裁判案由】    毒品危害防制條例
【裁判全文】
臺灣基隆地方法院刑事判決               96年度訴字第835號
公  訴  人  臺灣基隆方法院檢察署檢察官
被      告  乙○○
上列被告因違反毒品危害防制條例案件，經檢察官提起公訴（96
年度毒偵字第2330號），被告就被訴事實為有罪之陳述，本院合
議庭裁定由受命法官獨任進行審判，經改依簡式審判程序審理後
判決如下：
    主  文
乙○○施用第二級毒品，累犯，處有期徒刑肆月，扣案之第二級
毒品安非他命併同難以析離之分裝袋貳只（合計毛重零點捌公克
），均沒收銷燬之；扣案之吸食器組、玻璃球貳個及分裝袋貳
袋，均沒收之。又施用第一級毒品，累犯，處有期徒刑捌月，扣
案含有第一級毒品海洛因殘渣之塑膠袋貳只（因所含毒品量微，
無法秤重），均沒收銷燬之；扣案之分裝袋貳袋，均沒收之。應
執行有期徒刑拾月，扣案之第二級毒品安非他命併同難以析離之
分裝袋貳只（合計毛重零點捌公克）及含有第一級毒品海洛因殘
渣之塑膠袋貳只（因所含毒品量微，無法秤重），均沒收銷燬之
；扣案之吸食器組、玻璃球貳個及分裝袋貳袋，均沒收之。
    事  實
一、乙○○前因施用第二級毒品安非他命案件，經臺灣臺北地方
    法院裁定送觀察勒戒後，認無繼續施用毒品之傾向，於民國
    88年5 月12日釋放，並由臺灣臺北地方法院檢察署檢察官以
    88年度偵字第10035 號為不起訴處分確定。又因施用第一級
    毒品案件（施用時間為92年4 月3 日凌晨3 時30分許採尿前
    26小時內某時），再經臺灣臺北地方法院裁定送觀察勒戒後
    ，認有繼續施用毒品之傾向，惟因毒品危害防制條例修正施
    行，乃未再聲請強制戒治，而於93年7 月23日釋放出所，並
    由臺灣臺北地方法院檢察署於93年7 月28日以93年度毒偵緝
    字第138 號提起公訴，經臺灣臺北地方法院於94年1 月21日
    以93年度訴字第1070號判決判處有期徒刑6 月確定，於95年
    1 月15日執行完畢。又因施用第二級毒品案件（施用時間為
    93年6 月起至94年2 月15日止），經臺灣士林地方法院於95
    年8 月31日以94年度易字第220 號判決，判處有期徒刑4 月
    確定，嗣經同院於96年8 月31日以96年度聲減字第2174號裁
    定，減為有期徒刑2 月確定（尚未執行）。再因施用第一級
    、第二級毒品案件（第一級、第二級毒品施用時間均為96年
    2 月3 日），經臺灣臺北地方法院於96年8 月20日以96年度
    訴字第790 號判決，判處有期徒刑8 月，減為有期徒刑4 月
    、有期徒刑5 月，減為有期徒刑2 月又15日，應執行有期徒
    刑6 月確定。
二、詎乙○○猶未戒斷毒癮，復基於施用第二級毒品安非他命之
    犯意，於96年8 月13日晚間10時許，在其與男友黃忠仁共同
    居住之基隆市七堵區○○○路15之11號7 樓之7 ，以將第二
    級毒品安非他命置於玻璃球內燒烤，再吸食所產生煙霧之方
    式，施用第二級毒品安非他命1 次。另基於施用第一級毒品
    海洛因之犯意，於96年8 月14日晚間8 時許，同在上址住處
    ，以將第一級毒品海洛因摻入香煙，再點燃吸食之方式，施
    用第一級毒品海洛因1 次。嗣為警於96年8 月15日凌晨，持
    臺灣士林地方法院核發之搜索票，前往乙○○上址住處執行
    搜索時查獲，並扣得第二級毒品安非他命2 包（合計毛重0.
    8 公克）及含有第一級毒品海洛因殘渣之塑膠袋2 只（因所
    含毒品量微，無法秤重），其所有供施用第二級毒品安非他
    命用之吸食器3 組與玻璃球2 個（起訴書誤載為1 個），及
    其所有預備供施用第一級毒品海洛因或第二級毒品安非他命
    用之分裝袋2 袋（起訴書誤載為2 只），另同時扣得其所有
    而與施用毒品無涉之黑色筆記本1 本、帳冊1 張（乙○○與
    其男友黃忠仁共同涉嫌販賣第二級毒品部分，業經臺灣士林
    地方法院檢察署檢察官於96年10月8 日以96年度偵字第1018
    6 號起訴書提起公訴）。
三、案經臺北縣政府警察局汐止分局報告臺灣士林地方法院檢察
    署呈請臺灣高等法院檢察署檢察長令轉臺灣基隆地方法檢察
    署檢察官偵查後起訴。
    理  由
壹、程序事項：
    本件被告乙○○所犯者非為死刑、無期徒刑、最輕本刑為3
    年以上有期徒刑之罪或高等法院管轄第一審案件，其於準備
    程序進行中，先就被訴事實為有罪之陳述，經告知其簡式審
    判程序之旨，並聽取公訴人、被告之意見後，本院業已依刑
    事訴訟法第273 條之1 第1 項之規定，裁定由受命法官獨任
    以簡式審判程序進行本案之審理。
貳、實體事項：
一、上開事實，業據被告於本院審理時坦承在卷，且其為警查獲
    時所採集之尿液送驗結果，呈安非他命、甲基安非他命、嗎
    啡及可待因之陽性反應，有台灣檢驗科技股份有限公司濫用
    藥物尿液檢驗報告1 紙卷可稽，復有第二級毒品安非他命2
    包（合計毛重0.8 公克）及含有第一級毒品海洛因殘渣之塑
    膠袋2 只（因所含毒品量微，無法秤重）、吸食器3 組、玻
    璃球2 個及分裝袋2 袋扣案可佐，足徵被告之自白與事實相
    符，可以採信。綜上，被告施用第一級、第二級毒品之犯行
    洵堪認定，應依法論科。
二、論罪科刑：
  (一)按毒品危害防制條例係於92年7 月9 日修正公布，自93年1
    月9 日起施行，其中第20條、第23條將施用毒品之刑事處遇
    程序，區分為「初犯」、「五年內再犯」、「五年後再犯」
    。依其立法理由之說明：「初犯」，經觀察、勒戒或強制戒
    治後，應為不起訴處分或不付審理之裁定；經觀察、勒戒或
    強制戒治執行完畢釋放後，「五年內再犯者」，因其再犯率
    甚高，原實施之觀察、勒戒及強制戒治既已無法收其實效，
    爰依法追訴或裁定交付審理。至於經觀察、勒戒或強制戒治
    執行完畢釋放後，「五年後再犯者」，前所實施之觀察、勒
    戒或強制戒治已足以遮斷其施用毒品之毒癮，為其自新及協
    助其斷除毒癮，仍適用「初犯」規定，先經觀察、勒戒或強
    制戒治之程序。從而依修正後之規定，僅限於「初犯」及「
    五年後再犯」二種情形，始應先經觀察、勒戒或強制戒治程
    序。倘被告於5 年內已再犯，經依法追訴處罰，縱其第三次
    （或第三次以上）再度施用毒品之時間，在初犯經觀察、勒
    戒或強制戒治執行完畢釋放五年以後，已不合於「五年後再
    犯」之規定，且因已於「五年內再犯」，顯見其再犯率甚高
    ，原實施觀察、勒戒或強制戒治，已無法收其實效，即應依
    該條例第10條處罰（最高法院95年度台非字第59號、第65號
    判決意旨及最高法院95年第7 次刑事庭會議決議意旨參照）
    。查被告前因施用第二級毒品案件，經執行觀察勒戒後，認
    無繼續施用毒品之傾向，於88年5 月12日釋放，又因施用第
    一級毒品案件，第2 次經執行觀察勒戒後，認有繼續施用毒
    品之傾向，惟因毒品危害防制條例修正施行，乃未再聲請強
    制戒治，而於93年7 月23日觀察勒戒執行完畢釋放出所，嗣
    並因施用毒品案件，經法院先判處如事實欄所示有期徒刑等
    情，有臺灣高等法院被告前案紀錄表在卷可稽。被告既曾於
    「五年內再犯」，且經法院判處罪刑確定，竟又再次於如事
    實欄所示之時間，先後施用第二級、第一級毒品，揆諸前揭
    說明，即非屬毒品危害防制條例第20條第3 項所定「五年後
    再犯」之情形，故檢察官依法逕行起訴，於法要無不合，合
    先敘明。
  (二)查海洛因、安非他命分係毒品危害防制條例第2 條第2 項第
    1 款、第2 款所定之第一級、第二級毒品，被告施用第一級
    毒品海洛因、第二級毒品安非他命之行為，核係犯毒品危害
    防制條例第10條第1 項、第2 項之施用第一級、第二級毒品
    罪。被告因施用而持有第一級毒品海洛因及第二級毒品安非
    他命之低度行為，應為施用第一級、第二級毒品之高度行為
    所吸收，不另論罪。
  (三)被告所犯上開2 罪，犯意各別，行為不同，應予分論併罰。
  (四)又被告前曾受如事實欄所示之有期徒刑執行完畢，有臺灣高
    等法院被告前案紀錄表在卷可按，其於有期徒刑執行完畢後
    之5 年內，故意再犯本件有期徒刑以上之罪，為累犯，其所
    犯上開2 罪，均應依法加重其刑。
  (五)爰審酌被告犯罪之動機、曾有施用毒品之前科仍不知戒除，
    惟犯罪後坦承犯行，且所犯之施用毒品犯行乃戕害自己身心
    健康，並未危及他人等一切情狀，分別量處如主文所示之刑
    ，併定其應執行之刑。
  (六)扣案之白色結晶體2 包（合計毛重0.8 公克），內含有第二
    級毒品安非他命成分，業據被告供承在卷，並有臺北縣政府
    警察局汐止分局查獲涉嫌毒品危害防制條例毒品初步鑑驗報
    告單1 紙存卷可憑，應併同難以析離之包裝袋2 只，均依毒
    品危害防制條例第18條第1 項前段宣告沒收。又扣案白色霧
    狀塑膠袋2 只，內含有第一級毒品海洛因殘渣之事實，亦據
    被告供承屬實，因所含毒品量微，無法與塑膠袋分離，爰併
    同塑膠袋，均依上開規定宣告沒收銷燬之。另被告供稱扣案
    之吸食器3 組、玻璃球2 個及分裝袋2 袋均係其所有，吸食
    器3 組及玻璃球2 個係供施用第二級毒品安非他命之用，分
    裝袋2 袋則係預備供施用第一級毒品海洛因或第二級毒品安
    非他命之用，爰均依刑法第38條第1 項第2 款規定，分別在
    被告所犯施用第一級、第二級毒品項下宣告沒收之。至扣案
    之黑色筆記本1 本、帳冊1 張雖係被告所有，然查與其施用
    毒品之犯行無涉，爰不予宣告沒收，附此敘明。
據上論斷，應依刑事訴訟法第273條之1第1項、第299條第1 項前
段，毒品危害防制條例第10條第1 項、第2 項、第18條第1 項前
段、第23條第2 項，刑法第11條、第47條第1 項、第51條第5 款
、第38條第1 項第2 款，判決如主文。
本案經檢察官甲○○到庭執行職務。
中    華    民    國    97    年    5    月    20    日
                  刑事第一庭法  官   劉桂金
以上正本證明與原本無異。
如不服本判決應於收受本判決後10日內向本院提出上訴書狀，其
未敘述上訴理由者，並得於提起上訴後10日內向本院補提理由書
狀（均須按他造當事人之人數附繕本）「切勿逕送上級法院」。
中    華    民    國    97    年    5    月    20    日
                            書記官   鄧順生
附錄論罪法條：
毒品危害防制條例第10條
施用第一級毒品者，處 6 月以上 5 年以下有期徒刑。
施用第二級毒品者，處 3 年以下有期徒刑。


司法院資訊處製作；財團法人民間司法改革基金會備份。
